臺灣屏東地方法院民事判決
111年度潮簡字第301號
原      告  劉秀珠  
訴訟代理人  劉善慈  
被      告  吳羽涵  
上列當事人間請求返還不當得利事件，本院於民國111年5月19日
言詞辯論終結，判決如下：
　　主  文
原告之訴及假執行聲請均駁回。
訴訟費用由原告負擔。
    事實及理由
一、原告主張：我受詐騙集團成員謊稱投資防疫物資需資金為由
    ，致陷於錯誤，於民國110年7月5日12時30分，至高雄市仁
    武區之仁武台塑郵局，將新臺幣(下同)38萬元(下稱系爭款
    項)臨櫃匯入被告所有玉山商業銀行000-0000000000000號帳
    戶(下稱系爭帳戶)，被告嗣將系爭款項領出，並依詐騙集團
    成員指示交付不詳成員，雖經臺灣屏東地方檢察署檢察官作
    成110年度偵字第8776號(下稱另案)不起訴處分確定，然被
    告已成立民法上不當得利，爰依民法第179條規定為請求，
    並聲明：㈠被告應給付原告38萬元，及自起訴狀繕本送達翌
    日起至清償日止，按年息5%計算之利息。㈡前項請求，原告
    願供擔保，請准宣告假執行。
二、被告則以：我因貸款需求，而向訴外人即臉書上業務「賴景
    達」洽談，經訴外人即其助理LINE暱稱「李文哲」要求，為
    符合貸款所需資料，而提供系爭帳戶並提領系爭款項交付「
    李文哲」指示之人，並無實際獲得利益，原告不應向我請求
    等語，資為抗辯，並聲明：原告之訴駁回。
三、經查，下列各節，有另案不起訴處分、匯款資料等件可稽（
    本院卷第8-10、24頁），並經本院調閱另案卷宗無訛，且為
    兩造所不爭執，堪信為真實：
　㈠原告於上開時、地經詐騙集團成員指示，將系爭款項匯入被
    告名下系爭帳戶。
　㈡被告為貸款，向臉書上業務「賴景達」洽談，並經其助理「
    李文哲」要求，提供系爭帳戶並將系爭款項領出，交付「李
    文哲」指示之人。
　㈢被告前揭所為，經屏東地檢署檢察官作成另案不起訴處分確
    定。　
四、得心證之理由：
  ㈠按無法律上之原因而受利益，致他人受損害者，應返還其利
    益。雖有法律上之原因，而其後已不存在者，亦同，民法第
    179條定有明文。再按不當得利返還請求權，須以當事人間
    之財產損益變動，即一方受財產上之利益，致他方受財產上
    之損害，無法律上之原因，為其成立要件；而一方基於他方
    之給付受有利益，是否「致」他方受損害，應取決於當事人
    間是否存有給付目的及給付關係而定；在指示人依補償關係
    指示被指示人將財產給付領取人之指示給付關係，其給付關
    係係存在於指示人與被指示人及指示人與領取人之間；至於
    被指示人與領取人間，因領取人係基於其與指示人之對價關
    係，由指示人指示被指示人向領取人為給付，該二人間僅發
    生履行關係，而不發生給付關係；此際被指示人係處於給付
    過程之中間人地位，依指示人之指示，為指示人完成對領取
    人為給付目的之行為，初無對領取人為給付之目的；因此，
    指示人指示被指示人將財產給付領取人後，倘其補償關係所
    由生之契約關係不存在（如不成立、無效、被撤銷或解除）
    ，被指示人只能向指示人行使不當得利返還請求權，而不得
    向非「致」其財產受損害之受領人請求（最高法院109年度
    台上字第2508號判決意旨參照）。
  ㈡經查，原告將系爭款項匯入被告名下系爭帳戶，被告並提領
    交付予「李文哲」指示之人，已如上述，併以另案卷內證據
    所呈，可知對原告遂行詐欺行為之人與「賴景達」、「李文
    哲」等人應屬同一詐騙集團成員，而原告、被告分別依該詐
    騙集團成員指示而匯款、領款及交付，則兩造與該詐騙集團
    存有指示給付關係。揆諸前開說明，本件無法律上原因而受
    有系爭款項利益者，應為指示人即該詐騙集團，故被指示人
    即原告與領取人即被告間，並無成立不當得利之法律關係，
    原告請求被告給付38萬元及上述利息，尚有誤會，不應准許
    。
五、綜上所述，原告依民法第179條規定，請求如聲明一、㈠所示
    ，為無理由，應予駁回。又原告之訴既經駁回，其假執行之
    聲請亦失所附麗，應併予駁回。
六、本件事證已臻明確，兩造其餘攻擊、防禦方法，核於判決結
    果不生影響，爰不一一論述，併此敘明。
七、訴訟費用負擔之依據：民事訴訟法第78條。
中　　華　　民　　國　　111 　年　　6 　　月　　9　　日
                  潮州簡易庭  法　官　曾迪群
以上正本係照原本作成。
如不服本判決，應於送達後20日內，向本院提出上訴狀並表明上
訴理由，如於本判決宣示後送達前提起上訴者，應於判決送達後
20 日內補提上訴理由書（須附繕本）。如委任律師提起上訴者
，應一併繳納上訴審裁判費。
中　　華　　民　　國　　111 　年　　6 　　月　　9 　　日
                              書記官　薛雅云